臺灣新竹地方法院民事裁定  
111年度小上字第18號
上  訴  人  李卓軒  

訴訟代理人  吳展庭  
被上訴人    周宜儒  

上列當事人間請求返還押租金事件，上訴人對於中華民國111年2
月10日本院新竹簡易庭110年度竹小字第744號小額訴訟事件第一
審判決提起上訴，本院裁定如下：
    主  文
上訴駁回。
第二審訴訟費用新臺幣壹仟伍佰元由上訴人負擔。
    理  由
一、按對於小額程序第一審裁判之上訴，非以其違背法令為理由
    ，不得為之；又提起上訴，上訴狀內應記載上訴理由，表明
    下列各款事項：（一）原判決所違背之法令及其具體內容；
    （二）依訴訟資料可認為原判決有違背法令之具體事實，民
    事訴訟法第436條之24第2項、第436條之25分別定有明文。
    而所謂違背法令，依同法第436條之32第2項準用第468條、
    及第469條第1款至第5款之規定，則依同法第468條之規定，
    判決不適用法規或適用不當者，為違背法令，若僅係取捨證
    據、認定事實等屬於原審法院職權行使之事項，除有認定違
    法之情形外，應不生違背法令之問題（最高法院28年上字第
    1515號判例要旨參照）。另依同法第469條之規定，判決有
    該條所列第1款至第5款情形之一者，為當然違背法令。是當
    事人提起上訴，如以同法第469條所列第1至5款為理由時，
    其上訴狀或理由書應表明該判決有合於各該條款規定情形之
    具體內容，及係依何訴訟資料合於該違背法令之具體事實。
    如依同法第468條之規定，以原判決有不適用法規或適用法
    規不當為理由時，其上訴狀或理由書應表明該判決所違背之
    法令條項，或有關判例、解釋字號，或成文法以外之習慣或
    法理等及其具體內容，暨係依何訴訟資料合於該違背法令之
    具體事實。上訴狀或理由書如未依上述方式表明，或其所表
    明者顯與上開法條規定不合時，即難認已合法表明上訴理由
    ，上訴自非合法（最高法院71年台上字第314號判例要旨參
    照）。再者，上訴不合法者，第二審法院應以裁定駁回之，
    民事訴訟法第444條第1項前段定有明文，此於小額事件之上
    訴程序亦準用之，同法第436條之32第2項則有明文。
二、再按民事訴訟法第436條之18明定，小額程序之判決書原則
    上僅以記載主文為已足，無須記載事實及理由，其立法理由
    係為提昇法院迅速辦理小額事件之效率，充分發揮小額程序
    之簡速功能，是在程序利益優於實體利益之考量下，並參酌
    小額訴訟上訴程序關於判決當然違背法令之規定，僅準用民
    事訴訟法第469條第1款至第5款之事由，至同條第6款所定「
    判決不備理由或理由矛盾者」，則不在準用之列，因民事訴
    訟法第469條第1款至第5款之事由，經由審視未記載理由之
    判決書或聲請閱卷，即可得知，而判決未記載理由或不備理
    由，並不構成小額程序判決違背法令之事由，顯見判決記載
    理由與否，並不影響上訴人之上訴利益。因此，原審法院應
    無庸補提判決理由，若上訴人逾20天未提出上訴理由書、未
    表明或具體指摘判決違背法令之事由，第二審法院應認上訴
    不合法，而以裁定駁回上訴人之上訴（臺灣高等法院暨所屬
    法院91年法律座談會民事類提案第30號研討結果參照）。
三、本件上訴人對原審小額訴訟之第一審判決於法定期間內提起
    上訴，核其上訴狀之主張，無非以：被上訴人雖於民國110
    年10月24日退租，惟被上訴人並未依兩造簽訂之房屋租賃契
    約書之約定提前1個月通知上訴人即逕行終止租約，依兩造
    租約之約定，被上訴人應賠償上訴人1個月租金額即新臺幣
    （下同）7,600元之違約金，又被上訴人退租時，尚積欠電
    費1,148元及110年10月份租金1,013元（4天）並未給付，故
    系爭押租金15,200元扣除前開違約金、電費及租金後，僅餘
    5,439元等語。為此提起本件上訴，並聲明：（一）原判決
    給付5,439元之外之部分廢棄。（二）駁回被上訴人在第一
    審之訴。（三）第一、二審訴訟費用均由被上訴人負擔。
四、經查，被上訴人於原審主張其於110年9月間向上訴人承租門
    牌號碼新竹市○○路○段000巷00號603室房屋（下稱系爭房屋
    ），並已支付2個月之押租金15,200元予上訴人，詎有不明
    人士於110年9月22日下午3點至4點間持鑰匙欲打開系爭房屋
    大門，適被上訴人斯時亦在房內，被上訴人隨即將門鎖轉回
    鎖上，該不明人士始行離開，被上訴人為此驚懼不已，故於
    同年10月24日即退租並搬離系爭房屋。上訴人將系爭房屋出
    租予被上訴人後，仍將系爭房屋之鑰匙交給房屋仲介人員帶
    看房屋，顯已違約在先，被上訴人係合法終止兩造租約，上
    訴人自應將被上訴人已支付之2個月押租金15,200元全數返
    還被上訴人等情，業據被上訴人於原審提出房屋租賃契約書
    （含房租收/付款明細欄）、LINE對話紀錄及簡訊為證，而
    上訴人經合法通知未到庭，亦未提出任何爭執事項。原審斟
    酌全辯論意旨及調查證據之結果，判決如原判決主文所示，
    並無不當。既上訴人於原審未提出爭執事項，原判決即無加
    記理由要領之必要。上訴意旨所陳內容，無非著重在兩造紛
    爭之基礎事實，核屬事實審法院取捨證據、認定事實之職權
    範圍，上訴人指摘其為不當，顯與前揭法條規定不合，已難
    認其上訴為合法。況上訴人並未提及原審判決有何民事訴訟
    法第469 條第1 款至第5 款之當然違背法令情形，亦未揭示
    法規之條項、內容，或成文法以外之法則之旨趣、或司法院
    解釋、最高法院判例之判解字號或其內容，以具體指摘原判
    決有不適用法規或適用法規不當之處，自難認對該判決之如
    何違背法令已有具體指摘，無從認為原審判決有何不適用法
    規或適用法規不當之情形，揆諸前開說明，本件上訴即難認
    為合法。爰依民事訴訟法第436條之32第2項準用同法第444
    條第1項之規定，予以裁定駁回。另確定上訴人應負擔之第
    二審訴訟費用額如主文第2項所示。
五、據上論結，本件上訴為不合法，依民事訴訟法第436條之32
    第1項、第2項、第444條第1項前段、第436條之19第1項、第
    95條、第78條，裁定如主文。
中　　華　　民　　國　　111 　年　　4 　　月　　12　　日
                  民事第一庭  審判長  法  官  林南薰
　　                                  法  官  蔡欣怡
　　                                  法  官　張詠晶
以上正本係照原本作成。　　　　　　　　
不得抗告。
中　　華　　民　　國　　111 　年　　4 　　月　　14　　日
                                      書記官   蔡美如